臺灣嘉義地方法院民事判決　　　　　　 100年度勞訴字第13號
原　　　告　黃國田
訴訟代理人　黃逸柔律師
被　　　告　財團法人天主教會嘉義教區附設嘉義縣私立育英幼
　　　　　　稚園
法定代理人　鍾安住
訴訟代理人　李嘉苓律師
　　　　　　蔡碧仲律師
複代理人　　江昱勳
上列當事人間請求確認僱傭關係存在等事件，本院於中華民國10
0年9月27日言詞辯論終結，判決如下：
    主  文
原告之訴駁回。
訴訟費用由原告負擔。
    事實及理由
甲、程序事項：按確認法律關係之訴，非原告有即受確認判決之
    法律上利益者，不得提起之，民事訴訟法第247條第1項前段
    定有明文。所謂即受確認判決之法律上利益，係指法律關係
    之存否不明確，原告主觀上認其在法律上之地位有不安之狀
    態存在，且此種不安之狀態，能以確認判決將之除去者而言
    ，若縱經法院判決確認，亦不能除去其不安之狀態者，即難
    認有受確認判決之法律上利益（最高法院52年度台上字第12
    40號判例意旨參照）。查本件原告主張兩造間之僱傭關係存
    在，為被告所否認，則兩造間之僱傭關係是否存在，即屬不
    明確，已堪認原告主觀上就此法律上地位確有不安之狀態，
    且此種不確定之狀態得以本件確認判決除去之，揆諸前揭說
    明，原告提起本件確認之訴，即有受確認判決之法律上利益
    ，先予敘明。
乙、實體事項：
一、本件原告起訴主張：
（一）緣原告於民國93年8月27日起受僱於被告財團法人天主教
      會嘉義教區附設嘉義縣私立育英幼稚園（下簡稱被告幼稚
      園），擔任司機之工作，負責接送該幼稚園學童上下學及
      戶外教學活動，工作時間為上午7時至9時半，下午3時至5
      時半，每月薪資新臺幣（下同）13,000元，性質為兼職性
      工作。原告到職後，因被告拒絕為其投保，原告乃於94年
      11月23日加入嘉義縣家事服務業職業工會之勞保，嗣於99
      年7月20日，被告始以雇主身份將原告加入勞保。另原告
      因被告未為其提撥薪資至少6％為其退休金乙事，向勞工
      保險局（下簡稱勞保局）申訴，而於100年4月14日經勞保
      局協調後，兩造就提撥退休金之事達成和解。詎被告於同
      年4月29日即以原告無法配合園方所有活動，有不適任工
      作為由將原告解雇，並於同年5月另行雇用他人擔任司機
      ，接替原告工作，原告於同年5月3日向嘉義縣政府申請勞
      資爭議調解，被告堅持不再雇用原告而調解不成立。
（二）查本件兩造間之勞動契約係不定期契約，是被告欲單方終
      止與原告間之勞動契約時，必須符合勞動基準法（下簡稱
      勞基法）第11條或第12條規定，始得合法單方終止兩造間
      之勞動契約。被告僅以原告未能參與幼稚園全部活動為由
      ，即認原告不適任工作逕予解雇，然被告指稱之活動，係
      教養院之園遊會、殘障趣味運動會、義賣會、天主教之彌
      撒、祈福禮受洗等活動，皆與原告工作內容無涉，且有宗
      教性活動，原告因此選擇未參加，並非被告所有活動均未
      參加，何況上開活動僅係要人多而多添人氣，並非因有需
      要原告幫忙之勞務而原告未為之，是原告若參加時可領加
      班費，但並無規定原告必須參加，則原告不參加上開宗教
      性活動與原告是否勝任司機並無關聯，被告以原告未參加
      活動為由解雇原告，自不符勞基法第11條規定，其資遣原
      告亦非合法正當，復未符「解雇最後手段性原則」。
（三）次查兩造間僱傭契約，因被告於100年4月29日終止，可認
      係被告為拒絕受領原告勞務給付之意思通知，而原告於遭
      解雇時已表示反對且拒絕收受被告之掛號信函及資遣費，
      將被告給付之預告工資13,000元及資遣費48,685元，合計
      61,685元，退還予被告，並立即於前揭期日申請前開之勞
      資爭議調解，足證原告有繼續服勞務之意思，然被告仍堅
      持資遣原告並表示已另僱其他司機，故依民法第487條、
      第234條第1項、第235條規定，本件原告並無催告被告受
      領其勞務，亦無補服勞務之義務，被告有受領勞務遲延之
      情形，將來亦有不履行其應給付予原告薪資之虞，則原告
      得請求被告按月給付到期及未到期之薪資。再查原告每月
      薪資為13,000元，且遭被告解雇後，迄今均未另謀新職，
      是被告應就100年5月起按月給付原告月薪13,000元，因此
      部分薪資應於當月底給付，是此部分薪資之利息應自各次
      月1日起算。
（四）爰聲明求為判決：1、確認原告與被告間之僱傭關係存在
      。2、被告應自100年5月起至給予原告復職為止，按月給
      付原告13,000元，及自次月1日起至清償日止，按週年利
      率百分之5計算之利息。3、訴訟費用由被告負擔。
（五）對被告抗辯所為之陳述：
   1、原告否認受雇時，雙方有約明原告除擔任司機接送學童上
      下學及戶外教學外，尚須從事園內其他雜務或活動：
 （1）原告之工作內容為何，應視雙方勞動契約內容而定，與其
      他園內員工無法等同論之。原告於93年間受雇時，被告僅
      表明原告之工作內容為接送學童上下學及戶外教學之接送
      ，並未約明原告尚須於其他園內活動有參加或幫忙雜務之
      義務，僅係原告若願意參加或協助，每次可領取500元加
      班費，是原告於93年至100年3月，共27個月間，曾參加園
      內活動合計44次，平均每月參加1.6次（其中95年9月起至
      98年6月間，因係領現金而無法計入統計），99年9月及11
      月間參加了2次，100年3月間亦參加1次園內活動，則證人
      均證述原告自99年8月以後參加活動之配合度很差等語，
      顯不相符。何況，原告到職後，只要是戶外教學或需接送
      學童外出之活動，原告均有參加，被告所舉之4次活動，
      均與接送學童無關，並非屬原告義務性需參加之活動，亦
      有證人陳明姐證述可證。至於被告所指9月18日之員工教
      育訓練及11月13日之親職講座，被告幼稚園園長並未告知
      原告須參加，請被告舉證證明何時告知。另由證人陳芳英
      、黃書瑀之證述，原告參加活動均可領取加班費，較其他
      同事並無之情，原告參加活動之義務性與其他證人有不同
      之程度要求。又被告園內活動均係利用假日或晚間，除戶
      外教學外，原告均係酌量選擇參加被告之活動，被告從未
      曾有質疑或要求，直至原告向勞保局申訴前開未替原告投
      保，使原告投保年資及退休金提撥等損失後，被告使以此
      為藉口作為非法資遣之事由。
 （2）另證人陳芳英與陳明姐，就被告99年8月後之教學活動乙
      節，說法並未相符，顯有矛盾之處，且有偏袒被告之意。
      又每年之中秋節舉辦烤肉活動，僅係純粹娛樂之活動，有
      無參加應不當影響活動之進行，原告應有選擇與親友共度
      之權利。況99年中秋節因為下雨，烤肉活動已取消，證人
      陳芳英、黃書瑀卻證稱仍有參加，顯有不實。
   2、原告並未有行車駕駛罔顧學童安全，及遲延發車、行車中
      途停駛不行進等不能勝任工作之情事：
 （1）原告任職於被告6年多之期間，從未有任何肇事或違規記
      錄，而被告及證人所述之擦撞事件並未有人車損傷之情事
      ，當事人亦未提出爭訟或索賠；再依證人黃書瑀之證述及
      事發當時其並未外出查看情狀，可知縱有擦撞亦係十分輕
      微，是原告於事發時稱不知情，非無可能；又事發地距被
      告幼稚園甚近，被害人若真有事，定會即時找原告理論，
      惟並未發生；何況此為一偶發事件，並未有人車損傷，車
      上又無學童，並無網顧學童安全之情事。
 （2）就被告及證人所述於2月15日闖入媽祖遶境隊伍部分，當
      時僅係一隊約50餘人左右之進香團，並非大型之媽祖遶境
      活動，因新港媽祖繞境活動係於2月19日才開始；又當時
      行經之路口有3、40公尺寬，通行並不困難，經原告衡量
      可通行後繼續前進，且當時是從繞境隊伍旁慢速經過，並
      無闖入繞境隊伍間，亦無險象環生，不顧路人安危之情事
      ，當天事實上未曾發生任何狀況或有危及交通安全等情。
      且由證人陳明姐所述，此部分應屬主觀看法。何況當時倒
      車是否安全，亦有疑義？而以原告駕駛娃娃車6年多之期
      間，從未有任何肇事或違規記錄之駕駛行為，難道無能力
      判斷行車安全？此外，此亦屬偶發事件，並無第二次之發
      生，也無發生任何事故，被告以此次之主觀事件，即謂原
      告有危害交通安全之駕駛行為，而不能勝任駕駛之工作，
      有違比例原則。
 （3）原告按時上下班，甚少請假，從事駕駛工作時不喝酒、不
      吸菸，亦無服用任何違法藥物，且嚴格遵守校方規定，行
      駛固定路線、不闖紅燈、不超速，凡事以安全第一為優先
      考量，開車速度亦依最高速限行駛，無故意延遲接送學童
      時間，更無必要，亦無理由地故意延誤接送時間，畢竟原
      告早完成接送即可早下班。又被告幼稚園僅有一輛娃娃車
      ，會因少數幾位學童家距離較遠且分散，而需較多時間始
      能接送完成，每天回校時大約為下午5點10分，超過老師
      正常下班時間之下午5點左右，致使每位老師私下都曾埋
      怨原告開車速度稍慢，亦曾於校內園務會議時向前任園長
      提出原告開車速度太慢，耽誤老師下班之問題，惟原告以
      遵守交通規則、安全第一為首要條件，且已依最高速限行
      駛，並無必要提早10幾分鐘回到學校而超速駕駛，委婉拒
      絕老師之不合理要求，因此證人等當然會有微詞處，而藉
      機稱係因原告遲延發車所致。況依證人陳芳英、黃書瑀所
      述，原告最多遲延之時間約10分鐘左右，難認遲延重大，
      應在合理範圍，證人證述實屬空口無憑。
 （4）另證人證稱原告因車上小朋友垃圾問題而不發車，惟其亦
      稱僅2分鐘左右，原告在溝通事情時不開車，乃係為保障
      車上學童及老師安全。至於證人證稱車停於學童家裡庭院
      ，惟此事既未阻礙交通，又非大聲爭吵，小朋友實無可能
      因車多停2分鐘即生害怕，證人所述顯違常理。
   3、末查，被告稱均有為員工加保，然證人陳芳英、黃書瑀等
      人，被告已有遲延加保情事，遭勞保局裁罰在案，被告及
      證人所述顯有隱匿不實之情。況被告所指之各事項，均屬
      在工作上，每個人對事情不同之想法、意見而產生爭議，
      皆係經溝通後可解決之問題，並無絕對之對錯，更不能認
      定是重大過失，而證人等之證述不無宣染誇大之詞，顯有
      偏袒被告以掩飾被告不當資遣原告之情，故證人證述不足
      採信。
二、被告則以下列等語，資為抗辯，並聲明：1、原告之訴駁回
    。2、訴訟費用由原告負擔。3、如受不利判決，被告願供擔
    保請准宣告免為假執行。
（一）勞基法第11條第5款所謂「不能勝任工作」，不僅指勞工
      在客觀上之學識、品行、能力、身心狀況，不能勝任工作
      者而言，即勞工主觀上「能為而不為」，「可以做而無意
      願做」，違反勞工應忠誠履行勞務給付之義務者亦屬之。
      此由勞動基準法之立法本旨在於「保障勞工權益，加強勞
      雇關係，促進社會與經濟發展」觀之，為當然之解釋，有
      最高法院86年度台上字第82號判決可參。所謂「確不能勝
      任工作，非但指能力上不能完成工作，即怠忽所擔任之工
      作，致不能完成，或違反勞工應忠誠履行勞務給付之義務
      亦屬之。茲就被告資遣原告之原因，詳述如下：
   1、原告行車駕駛枉顧學童安全：（1）原告於99年10、11月
      間駕駛娃娃車接送學童途中，因駕車不慎與他人發生交通
      事故，原告卻置之不理，亦未通報被告幼稚園，枉顧車上
      學童安危，並嚴重損及被告聲譽。（2）原告於100年1 月
      至4月間，多次在放學要送學童回家時，讓隨車老師與學
      童在車上枯等，經隨車老師提醒仍不予理會，且亦曾於行
      車途中，無故突然停車，表示其不願開車，因而延誤學童
      放學回家時間，無視被告之職責及家長苦等孩子之心情。
      （3）原告於100年2月15日駕車接送學童途中，適遇新港
      媽祖進行繞境活動，未依交通員警指示，硬闖入繞境隊伍
      ，行車過程險象環生，枉顧路上行人及車上學童安全，且
      該危險駕駛情事在地方上引起軒然大波，嚴重侵害被告之
      校譽。
   2、被告員工包含園長在內僅有6、7人，是被告於原告應徵時
      即向其說明原告之工作內容除駕駛娃娃車接送學童外，亦
      需協助被告辦理各項活動，且被告其他員工均是如此。被
      告幼稚園園長於每次活動舉辦前，亦會預先告知全體員工
      ，並分配每人須協助辦理之工作。然原告並未參加下列活
      動：（1）被告於99年9月18日安排員工教育訓練，有關舉
      辦活動之各種攝影技巧，以便日後辦理活動時有人負責以
      攝影記錄活動之進行，而原告拒絕參加。（2）被告於99
      年11月13日舉辦親職講座，全體員工均有分配工作，原告
      該日工作係引導學童家長停放車輛並協助其他同仁辦理家
      長簽到等事，而原告並未出席。（3）被告於99年12月18
      日舉辦聖誕節親子活動，被告全體員工均有分配工作，原
      告本應如往年裝扮成聖誕老人與學童互動，仍未出席。（
      4）100年3月26日財團法人天主教會嘉義教區舉辦幼稚園
      親子聯合運動會，其附設之12所幼稚園全體員工均應參加
      ，原告依指示應於當天協助指揮家長停放車輛等事，仍無
      視被告指派之任務，並未出席。
   3、綜上，原告駕車狀況連連，被告幼稚園園長與同仁均好意
      規勸，未見其改善。另被告交付上開工作予原告時，被告
      幼稚園園長均事前告知使其知悉，原告卻均置若罔聞、不
      予回應，且經園長多次溝通，亦未見其改善，被告不得已
      始解雇原告，足徵符合法令之「解雇最後手段性」。原告
      所稱被告未替其加入勞保及提撥薪資6％為退休金等情，
      係因被告行政上疏漏，經發現後欲為原告加保，原告屢次
      拒絕，被告始未為其投保，何況提撥薪資6％為退休金乙
      事，兩造亦達成和解，被告並無必要因此等情事而資遣原
      告，是原告主張實不足採。
（二）本件原告確有勞基法第11條第5款不能勝任工作之情況，
      被告雖未於30日前預告，惟亦已依勞基法第16條第2項規
      定，給付預告期間之工資，並將資遣費一併存入原告帳戶
      中，嗣原告雖拒絕受領，被告亦將上述資遣費及預告工資
      一併予以提存，且被告依勞基法第11條第5款終止勞動契
      約，無須得到勞工之同意，故被告解雇原告未違反勞基法
      解雇之相關規定，原告主張並無理由。
三、本件依民事訴訟法第270條之1第1項第3款規定，整理並協議
    兩造不爭執事項暨簡化爭點為：
（一）兩造不爭執之事項：
   1、原告於93年8月27日起受僱於被告幼稚園擔任司機乙職。
   2、原告於94年11月23日加入嘉義縣家事服務業職業工會之勞
      保。
   3、99年7月20日被告始以雇主身分將原告加入勞保。
   4、兩造曾因被告未為原告提撥6%之薪資為原告之退休金，經
      勞保局協調後，兩造於100年4月14日就提撥退休金部分達
      成和解。
   5、被告於100年4月29日以原告無法配合園方所有之活動，而
      依勞基法第11條第5款「勞工對於所擔任工作確不能勝任
      時」為由將原告解雇，且於同年5月間雇用他人擔任司機
      接替原告工作。
   6、原告於離職前每月月薪為13,000元。
   7、被告給付予原告之預付工資13,000元及資遣費48,685元，
      合計61,685元，業經原告退還，被告已將上開金額提存。
（二）經兩造協議簡化之爭點：
   1、原告於應徵時除了擔任接送幼童之司機職務外，是否包括
      處理園內雜務及其他活動？
   2、原告對於所擔任司機之工作究竟有無不能勝任之情？
四、本院得心證之理由：
（一）原告主張其於93年8月27日起受僱於被告擔任司機之工作
      ，每月月薪為13,000元，原告於94年11月23日加入嘉義縣
      家事服務業職業工會之勞保，至99年7月20日被告始以雇
      主身分將原告加入勞保；兩造曾因被告未為原告提撥6%之
      薪資為原告之退休金，經勞保局協調後，於100年4月14日
      就提撥退休金部分達成和解。被告於100年4月29日以原告
      無法配合園方所有之活動，而依勞基法第11條第5款「勞
      工對於所擔任工作確不能勝任時」為由將原告解雇，被告
      並給付予原告之預付工資13,000元及資遣費48,685元，合
      計61,685元，惟經原告退還，被告已將上開金額提存，被
      告嗣於同年5月間雇用他人擔任司機接替原告工作等情，
      有原告勞工保險被保險人投保資料表1份、勞保局100年4
      月19日保承職字第10060214852號函及後附和解書影本各1
      紙、被告幼稚園之離職證明書影本1紙、100年6月1日嘉義
      縣政府勞資爭議調解記錄影本1紙、原告郵政存簿儲金簿
      （帳號：00000000000000號、戶名：黃國田）封面及內頁
      交易明細影本1份、勞保局99年10月29日保承職字第09960
      700602號函影本1份，以及本院100年度存字第291號提存
      書影本1紙等為證（見本院卷第7-10頁、第23-26頁、第35
      頁、第114頁），且為兩造所不爭執，自堪信為真實。
（二）次按勞工對於所擔任之工作確不能勝任時，雇主得預告勞
      工終止勞動契約，勞動基準法第11條第5款定有明文。又
      按所謂「確不能勝任工作」，非但指能力上不能完成工作
      ，即怠忽所擔任之工作，致不能完成，或違反勞工應忠誠
      履行勞務給付之義務亦屬之；不僅指勞工在客觀上之學識
      、品行、能力、身心狀況，不能勝任工作者而言，即勞工
      主觀上「能為而不為」，「可以做而無意願做」，違反勞
      工應忠誠履行勞務給付之義務者亦屬之。此由勞動基準法
      之立法本旨在於「保障勞工權益，加強勞雇關係，促進社
      會與經濟發展」觀之，為當然之解釋（最高法院86年台上
      字第688號、86年台上字第82號判決意旨亦可參酌）。則
      原告是否有被告所指之不能勝任工作之情事，自應予以審
      酌。經查：
   1、原告於99年8月後，對於被告幼稚園舉辦之活動，配合度
      均欠佳，經告知後仍未改善乙情，已據下列證人到庭證述
      下列等語：
 （1）證人即目前任職於被告幼稚園園長之【陳明姐】於本院結
      證稱：「（問：原告擔任幼稚園司機，擔任何工作？）我
      以前的幼稚園與現在的幼稚園都是同體系，司機除了上下
      學接送小孩，辦理活動時司機也要配合。」、「（問：辦
      理活動的範圍？）一般是辦親子活動要配合，要招生與家
      長互動，以辦理親子活動為主，活動需要接待家長，到指
      定地點會有交通問題，需要人員分工合作。」、「（問：
      辦活動要配合的部分，你到任後有無與原告說明？）有告
      知原告，每次活動前我都有當面跟原告告知。」、「（問
      ：原告有無答應你？）沒有，有時候沒有回答，有時候告
      訴我沒有空。」、「（問：如果原告沒有空，原來原告負
      責的部分要如何處理？）我們要自己想辦法。」、「（問
      ：原告是所有的活動都不配合？）幾乎都不配合，都不出
      席。」、「（問：辦活動時，是否所有的員工事先都會知
      道？）一定會事先知道，我也會事先告知。」、「（問：
      有沒有事先分配工作？）會事先分配工作。」、「（問：
      每個員工在辦活動之前，就知道自己負責的工作內容？）
      對。」、「（問：九十九年九月十八日是否有安排員工教
      育訓練？）是的。」、「（問：訓練內容？）攝影課程。
      」、「（問：原告有無被要求要參加？）我有口頭告知，
      但是原告說他不能參加。」、「（問：原告有無說為何不
      能參加？）沒有，只說不能參加。」、「（問：員工如何
      在辦活動時，當天如果沒有辦法參加，可否要請假，或是
      有其他程序？）應該要把自己的工作交給他人代理，但是
      原告都沒有，原告不來也沒有任何的解釋。」、「（問：
      99年11月13日辦親子活動時，原告負責什麼工作？）引導
      開車、騎車的家長將車子就定位。」、「（問：原告有無
      出席？）沒有。」、「（問：99年12月18日辦理聖誕節親
      子活動時，原告的工作？）裝扮聖誕老公公。」、「（問
      ：原告有無出席？）他也不出席。」、「（問：100年3
      月26日辦親子聯合運動會時，原告的工作是什麼？）需要
      引導到場的家長車輛的停放，學校一些旗座的搬運。」、
      「（問：原告是否有出席？）沒有。」、「（問：上述活
      動原告沒有出席，是否有事先告知你？）我有事先跟原告
      說，但是原告都說他沒有辦法參加，我們的活動是在壹個
      多月前就會事先告訴員工，員工應該要配合，原告就是不
      願意。」、「（問：幼稚園裡面其他的員工是否都有配合
      活動辦理？）有。」、「（問：原告不執行應該負責的工
      作，甚至不出席，有無跟原告溝通過嗎？）有的，但原告
      沒有改善。」、「（問：原告不出席，溝通沒有改善部分
      ，有無作成書面告誡？）沒有書面，但是每次都這樣，我
      有與原告面對面坐下來談。」、「（問：有無告訴原告再
      這樣工作會不保？）我有這樣說，但是原告一概都不回答
      我，包括我告訴他工作配合度不好。」、「（問：你剛才
      說原告沒有配合，是否曾經配合過？）資深員工說原告以
      前會配合，從我去之後，有時戶外教學到朴子公園時，原
      告有參加。」、「（問：員工教育訓練的攝影課程與司機
      有何關連？）辦理戶外教學，司機需要開車帶小孩、老師
      出去戶外教學，需要做小孩的成長紀錄，司機須要做攝影
      協助。」、「（問：司機要做的業務內容不僅是接送小孩
      上下學，還要包含老師對小孩的部分，這些部分當初到任
      時，有無跟原告詳細說明要做的工作還包含這麼多嗎？）
      我們會請原告協助，協助的部分我們有給加班費，不是單
      純的13000元的薪資。」、「（問：你們認為要給加班費
      是逾越業務範圍，所以要給加班費？）額外要請員工協助
      ，依照勞基法要額外給加班費，每次都有事先告知原告，
      原告也同意。」、「（問：只要是你們園方需要娃娃車載
      送出去的活動，原告是否都有參加？）原告沒有每次都參
      加。」、「（問：如果園方需要娃娃車載送，原告是否都
      有參加？）原告沒有每次都去，原告如果沒有去開，我們
      老師要自己想辦法開車，開私人車。」等語（見本院卷第
      43、46-51頁，100年8月16日言詞辯論筆錄）。
 （2）證人即在被告幼稚園任職老師之【陳芳英】到庭證稱：「
      （問：原告有無協助幼稚園辦理活動？）最近比較沒有，
      從去年八月開始比較沒有，之前都有配合。」、「（問：
      之前配合做什麼工作？）有時候是簽到處，有時候扮演聖
      誕老公公，開車載送老師去開會。」、「（問：從去年八
      月之後就沒有配合做上述工作？）是的。」、「（問：幼
      稚園辦活動，園長如何告知你們配合的工作？）口頭或是
      開會。」、「（問：開會的時候，原告是否會參加？）沒
      有參加。」、「（問：這些活動通常都是在什麼時間舉辦
      ？）有時候是假日，有時候是上班時間。」、「（問：這
      些活動舉辦的時間，與原告應該來幼稚園的時間，有無重
      疊的時候？）我們辦活動如果是白天都是九點開始，如果
      晚上大概是六點半。」、「（問：白天原告什麼時間開始
      到幼稚園載送小朋友，什麼時候回家？）娃娃車七點二十
      分至三十分要出門，回到學校大概五點左右，早上載送完
      大概是九點，原告九點完成載送就下班了。」、「（問：
      下午原告何時要到幼稚園接送？）園長說提前十分鐘或是
      十五分鐘去熱車，有時候原告沒有提前到。」、「（問：
      原告有無下午三點四十分要發車了還沒有到的情形？）就
      我所知有一、二次。」、「（問：是否記得原告遲到多少
      時間？）大概十分鐘內。」、「（問：是否知道原告到幼
      稚園工作時，他的工作內容？）開車，有活動原告要配合
      。」、「（問：就你的印象中原告不配合幼稚園辦理活動
      有幾次？）從去年八月開始就沒有配合。」、「（問：從
      去年八月份到現在有辦幾次活動？）中秋節、聖誕節，這
      二次原告都沒有參與，還有要載送老師去研習會沒有去，
      研習會有時候壹個月一次，有時候二個月一次，這是屬於
      教區的。」、「（問：園長請你們參加活動，幼稚園的老
      師有不配合的嗎？）沒有，我們都是全力配合。」、「（
      問：你們的工作內容，假日時間的活動是否會有書面告知
      ？）會，開會、活動前的會議，當時活動流程都會有書面
      ，原告雖然沒有參加，但是園長會把開會的內容告訴他。
      」等語（見本院卷第64-69頁，100年8月19日言詞辯論筆
      錄）。
 （3）證人即在被告幼稚園任職老師之【黃書瑀】到庭結證稱：
      「（問：就你所知去年中秋節、聖誕節原告沒有參加，是
      否知道為什麼？）園長有告訴原告要參加，原告說不要來
      、不參加，原告有說不關他的事。」、「（問：除了去年
      中秋節、聖誕節，九十六年到九十八年中秋節、聖誕節的
      活動，原告是否都有參加？）都有參加。」、「（問：99
      年11月13日被告幼稚園是否有辦親職講座？）有的。」、
      「（問：99年12月18日被告幼稚園是否有舉辦聖誕節的親
      職活動？）有的。」、「（問：100年3月26日是否有舉辦
      幼稚園親子聯合運動會？）有的。」、「（問：剛才說的
      活動，是否幼稚園裡面的員工都有負責的工作？）都要參
      加，都有分配工作。」、「（問：這些工作是否原告也有
      分配工作？）也有分配到工作。」、「（問：剛才說的活
      動，原告是否都有參加？）都沒有參加。」、「（問：是
      否知道原告為何不參加？）不知道。」、「（問：參加活
      動這部分，你剛才說員工教育訓練，教育訓練的時間，是
      否是假日？）是假日。」、「（問：99年9月18日教育訓
      練、親子講座、幼稚園聯合運動作、聖誕節活動，原告都
      沒有參加，這幾次的活動，原告在活動舉辦前，有沒有告
      知園長他沒有辦法參加？）園長有問原告，原告說他不要
      來。」、「（問：你們事後舉辦這些活動，有沒有受到影
      響？）有一些事情會請原告幫忙，他不參加我們還要再找
      人。」、「（問：你們找人，要找何人？）聖誕節本來原
      告要扮演聖誕老公公，後來就找家長扮演，其他的如何找
      人不知道，活動還是可以繼續辦完。」等語（見本院卷第
      72-74、76、77頁，100年8月19日言詞辯論筆錄）。
 （4）證人即在被告幼稚園任職老師之【余素鳳】到庭結證稱：
      「（問：你是幼稚園老師，假日活動是否會分配到工作？
      ）我是幼稚園老師，假日會分配到活動，沒有另外的薪水
      ，我印象中所有的幼稚園所有的司機都要幫忙。」、「（
      問：是否因為你們的幼稚園人少，所以才需要幫忙？）應
      該是。」、「（問：如果司機沒有參與活動，你們如何處
      理？）我們老師互相幫忙。」、「（問：就你的認知，司
      機應該幫忙作什麼事情？）我的認知司機應該要帶小朋友
      去戶外教學，帶老師去研習，有活動司機要幫忙。」、「
      （問：何時告訴你司機要作這些事情？）從我進入幼稚園
      當老師，司機都會這樣幫忙，除非有很緊急的事情無法幫
      忙，但我們都會事先告知。」、「（問：是否看到司機都
      有在做這樣的事情，所以才會認為這些事情是司機該做的
      ？）對，沒錯。」等語（見本院卷第97-100頁，100年9月
      27日言詞辯論筆錄）。
 （5）綜上證人等之供證，參互以觀，可知原告確於99年8月後
      ，就被告幼稚園所舉辦之活動，經園長告知後，亦甚少參
      與乙情，應可認定；惟對原告擔任幼稚園司機之工作內容
      ，主要為載送學童上、下學，及戶外教學活動等為兩造所
      不爭執外，就參與幼稚園所舉辦之各項活動是否為擔任司
      機之原告之工作內容，顯有爭議；而被告雖就原告應參與
      被告幼稚園舉辦之各項活動乙節，無法提出兩造簽立之書
      面諸如僱傭契約供本院參酌，且原告就此辯稱伊於93年間
      受雇時，被告僅表明其工作內容為接送學童上下學及戶外
      教學之接送，並未約明原告尚須於其他園內活動有參加或
      幫忙雜務之義務，僅係原告若願意參加或協助，每次可領
      取500元加班費云云。惟本院衡諸被告幼稚園於100年3月
      舉辦親子聯合運動會時，確實有指派原告協助家長停放車
      輛等工作乙情，有私立宏仁女子高級中學校舍區域位置平
      面圖所載原告應負責之工作內容明確（見本院卷第34頁）
      ，且參以被告幼稚園包含園長、老師僅6、7人乙情，為兩
      造到庭所不爭執，足認得補救或支援原告所分配工作之人
      力資源有限，是於被告幼稚園舉辦活動時，為使活動進行
      順利、圓滿，於合理範圍內要求原告協助，實與常情無違
      ，足認證人陳明姐所證於辦理各項活動前，均會告知原告
      ，請原告協助等語，應與事實相符，則姑不論參與幼稚園
      所舉辦之各項活動是否為原告之工作內容，然原告自93年
      10月任職至100年3月間，前後參加被告幼稚園舉辦之活動
      次數計44次乙情，有原告提出其歷年參加園方活動次數表
      影本1紙在卷可按（見本院卷第85頁），可見原告任職初
      期，配合度尚佳，亦足徵參與被告幼稚園舉辦之活動對原
      告而言，並非難事，乃原告竟在99年8月後被告幼稚園要
      求或請其協助參與活動時，不僅未明確告知可否參與，甚
      且於活動當日無法參加時亦未請他人協助或提早請被告幼
      稚園另覓人手，顯然原告所為屬其主觀上能為而不為或無
      意願之消極不作為，即係「能為而不為」、「可以做而無
      意願做」，違反勞工應忠誠履行勞務給付之義務，嚴重欠
      缺敬業精神，客觀上言，其情節即屬嚴重，是原告所辯上
      開等語，衡非其未參與被告幼稚園舉辦活動之正當理由，
      是其此部分之抗辯，尚非可採。
   2、再，原告曾於99年10、11月間駕駛被告幼稚園娃娃車與第
      三人發生碰撞事故乙情，業據下列證人到庭證述下列等語
      ：
 （1）證人陳明姐於本院證稱：「（問：書狀內記載原告開娃娃
      車有發生擦撞？）有，對方有打電話來告訴我，與原告發
      生擦撞，原告不理會，直接把車開走，對方沒有提出告訴
      ，隔天對方才發現手不舒服，我問原告，原告說他沒有。
      」、「（問：有無可能原告不知道撞到別人？）一般開車
      的人有撞到不可能完全沒感覺，對方打電話來詢問時，我
      有詢問原告，原告說對方沒有怎麼樣。」、「（問：後來
      如何處理？）對方是打電話來投訴，我有跟對方道歉，沒
      有賠償對方。」、「（問：剛才所述擦撞一事，有無要原
      告與對方道歉？）有，但是原告堅持說沒有用到，所以沒
      有道歉。」等語（見本院卷第44、45頁，100年8月16日言
      詞辯論筆錄）。
 （2）證人黃書瑀於本院證述：「（問：有無與原告同車，原告
      與人發生擦撞？）有的，當天好像是九十九年聖誕節之前
      ，沒有人報警，原告與人發生擦撞，機車倒下來，我們是
      背對司機，開車完後到了幼稚園我才跟原告說，原告說他
      沒有感覺，他不知道，隔天有投訴電話來，這件事情才被
      大家知道，園長有對原告口頭告誡，原告還是說他不知道
      。」、「（問：你在車上有看到機車在後面倒下來，有無
      當場告訴原告？）沒有。」、「（問：當下為何沒有馬上
      跟原告說？）原告直接開他的車，我是覺得奇怪原告為何
      沒有停車，從肇事地點到幼稚園只剩下十幾秒的時間。」
      、「（問：就你所看到的被害人有無很嚴重？）只是機車
      倒下去，我沒有注意看被害人有沒有受傷，我有感覺到原
      告的車尾有碰到被害人的機車。」、「（問：有無因為這
      件事情賠償？）應該是沒有，只是有接到電話。」、「（
      問：娃娃車與人發生擦撞，你當時看到的情形？）娃娃車
      要回來的途中，已經快到學校，原告看到有機車，還是強
      行要過，機車已經停下來看有無車子要經過，機車停車再
      等，原告執意要開過去，所以才發生碰撞。」、「（問：
      你當時有無聽到碰撞的聲音？）我坐在娃娃車裡面有感覺
      擦撞。」、「（問：碰撞的位置在娃娃車的什麼部位？）
      駕駛座左手邊的車尾碰撞到。」、「（問：碰撞後你看到
      的畫面？）機車倒下去。」、「（問：回到幼稚園跟原告
      說剛才有撞到人，原告有何回應？）原告說他沒有感覺。
      」、「（問：當時在機車倒下的人，應該也可以知道這輛
      車進入幼稚園？）知道。」、「（問：當天被害人並沒有
      進去幼稚園找原告談論機車倒下的事情？）是的，隔天才
      打電話。」等語（見本院卷第71、74、75、78頁，100年8
      月19日言詞辯論筆錄）。
 （3）就上開證人等之供證，可知原告於前揭時、日所涉之行車
      糾紛，雖未有被害人向被告幼稚園求償，然原告確於駕駛
      娃娃車之過程中因其駕駛行為與他人發生疑似碰撞事故乙
      情，應無疑義。就此，原告雖辯稱上開事故僅係偶發事故
      云云，惟查，原告於執行上開駕駛勤務時，本應善盡其注
      意義務，若遇有第三人向被告幼稚園反應其有不當駕駛行
      為，縱其自認未擦撞他人，亦理應立即出面解釋、澄清或
      道歉，以免幼稚園遭他人誤會，或同業以此作為攻擊被告
      幼稚園之藉口，惟原告捨此不為，反以伊未擦撞他人而置
      之不理，此舉不僅可能對幼稚園辛苦累積之形象及信譽受
      創，且易引發附近居民之抱怨，況此項出面解釋、澄清或
      道歉之舉，亦非原告所不能為，顯係主觀上怠忽所擔任之
      工作，不能忠誠履行勞務之給付義務甚明，益證原告所辯
      上開等語，亦不足採信。
   3、有關原告於100年2月15日不聽規勸，駕駛被告幼稚園娃娃
      車闖入新港姐祖繞境乙節，亦據下列證人到庭證述下列等
      語：
 （1）證人陳明姐於本院結證稱：「（問：今年新港媽祖繞境時
      ，原告有無不安全駕駛的行為？）據外面的人講說，是有
      硬闖繞境的情形，對方有維持秩序的人，有拍窗告知，請
      他不要這樣一直過來，原告還是一直硬闖進去。」、「（
      問：外面的人是何人？）廟方的人。」、「（問：你是否
      有跟原告確認此事？）原告說有這件事，但原告說開的過
      去。」、「（問：娃娃車的上面有無寫育英幼稚園的字樣
      ？）有的，依規定一定要有。」、「（問：原告開車有很
      多狀況，這些狀況有無與原告溝通過？）有。」、「（問
      ：原告是否有改善？）沒有。」、「（問：你剛才提到原
      告進入繞境隊伍，車內的學童，他們的住處有沒有可能在
      繞境的路段？）沒有，當時原告已經準備要回學校，到那
      部份已經接近學校了，有另外壹條路可以繞回學校，為何
      原告還是堅持不願意。」、「（問：你有無瞭解原告當時
      的車速為何？）我不清楚原告的車速，既然人家在繞境，
      維持秩序的人員制止，為何原告還要硬闖，這樣已經沒有
      顧慮到車上孩子的安全。」、「（問：當天有無發生任何
      擦撞的事故？）沒有，繞境的人員已經有制止，原告還是
      硬闖，這樣對孩子會有不好的概念，原告代表的是育英幼
      稚園，不應該有這樣不對的行為。」等語（見本院卷第45
      、46、51、52頁，100年8月16日言詞辯論筆錄）。
 （2）證人余素鳳於本院證述：「（問：繞境的活動當天你有在
      車上？）是的，我在車上，車上還有小朋友，司機。」、
      「（問：繞境當天的情形？）我們老師面對小朋友，當時
      要回程了，發現前面有廟會的隊伍在前面擋住，後來發現
      有民眾敲我們車子的玻璃，說那裡不能過，司機直直開過
      去，那條是回學校的路，可是還有另一條路可以回去，原
      告為何要開那條路我也不知道，很多人拍玻璃說不能過了
      ，那裡都是一些義工，沒有員警，當時司機開的很緩慢，
      但是人很多。」、「（問：當時車上幾個小孩？）全部坐
      車的小孩，有十個人。」、「（問：回去學校當天有無請
      園長跟司機反應這件事情？）我沒有跟園長說，但是我有
      跟同事說剛才的情形，園長隔天才知道這件事情，我不是
      當天跟園長講的，我不知道園長有沒有處理。」、「（問
      ：當天小朋友有無因此很高興？）沒有，他們看到廟會很
      驚訝。」、「（問：你剛才說很遠就看到有繞境，你們闖
      進去時，義工有拍打玻璃，小朋友的反應？）小朋友很驚
      訝，很多人包圍車子，有人拍打我很緊張，小朋友不會發
      現危險性，是大人覺得前面有很多人在那裡，在十字路口
      紅綠燈就可以看到，我是面向小朋友，快要到路口有很多
      人拍打我們的玻璃，我才發現廟會在前面。」、「（問：
      你的印象中繞境隊伍多長？）我沒有注意，只知道路口有
      很多人。」、「（問：當時原告車開過去之後，有沒有發
      生什麼意外、事故、擦撞到人？）有壹個老伯柏站在車子
      前面，如果往前開很危險，沒有發生意外、事故、擦撞。
      」、「（問：經過那個路段花了五分鐘的時間？）正常五
      分鐘可以到學校，但當時有很多人在路上，所以時間會比
      較久，司機叔叔是慢慢開過去的，闖過去對我們幼稚園的
      形象不好，有人反應昨天司機叔叔的行為很不洽當。」、
      「（問：是哪些人反應，跟何人反應？）我們那邊有資深
      的員工，跟在地的員工說。」等語（見本院卷第95-98、1
      03頁，100年9月27日言詞辯論筆錄）。
 （3）就上開證人等之證述，可知原告於上開時、日確有闖入媽
      祖繞境隊伍乙情，應可認定，對於上情，原告雖不否認，
      惟辯稱當時並非大型之媽祖遶境活動，且當時經衡量可通
      行後始繼續前進云云。然查，原告既自承上開時、日確有
      媽祖繞境活動進行，且其業經義工及當地民眾要求、規勸
      繞道行駛，惟原告仍執意通行，衡諸當時娃娃車上載有學
      童及隨車老師，若該媽祖繞境隊伍中有人鳴收鞭炮，或該
      隊伍中有民眾未注意原告所駕駛之車輛，將可能造成車內
      學童、老師及民眾受傷，此顯與原告任職被告幼稚園司機
      ，應安全載送學童上下學之主要義務有所違背，且易引發
      民眾對被告幼稚園不必要之誤解，足認原告上開辯解，核
      係臨訟圖卸之詞，益證其所為亦係主觀上怠忽所擔任之工
      作，不能忠誠履行勞務之給付義務，甚為明確。
   4、再者，有關原告其他事項諸如讓老師及學童在車上等候，
      未準時發車乙節，復據下列證人到庭證述下列等語：
 （1）證人陳明姐於本院證述：「（問：今年一月到四月時，原
      告常常讓小孩在娃娃車上等？）放學時間就要出車載送小
      孩回去，小孩、老師都準備好了，原告來了也不開車，老
      師跟原告說，原告也不理，有時候等了十分、十幾分，原
      告也不太理會老師，原告也有過一次開到一半在路上停下
      來，不曉得停下來做什麼，老師轉述說原告心情不好，不
      想開車，也有聽大班的小孩這樣轉述。」、「（問：有沒
      有家長跟你投訴，學童超過預定時間沒有回家？）有，就
      是平常正常該回家的時間，沒有到家家長會問。」、「（
      問：你有沒有瞭解什麼原因會遲到？）因為娃娃車司機慢
      出車，我們有義務把孩子在正常合理的時間送到家裡面。
      」、「（問：有無詢問原告為何不出車？）他也不回答。
      」等語（見本院卷第44、52-54頁，100年8月16日言詞辯
      論筆錄）。
 （2）證人陳芳英於本院結證稱：「（問：中途停車當時的情形
      ？）當天我請小朋友要將地上的垃圾撿起來帶回去，那個
      小妹妹因為司機叔叔很疼他，我覺得每個人都應該公平，
      所以就跟小朋友說不可以，原告生氣，就說怎麼可以這樣
      要求小朋友，我覺得把垃圾掉在地上就應該自己撿起來，
      原告看到我很堅持要小朋友把垃圾放在手上帶回去，原告
      要小朋友把垃圾交給他就可以了，我覺得這樣不可以，原
      告中途停車大概二分鐘，那裡是壹個小朋友家的庭院。」
      、「（問：當時有無阻礙交通？）沒有，但是下車的那個
      小朋友跟園長講我很害怕，司機叔叔都不開車。」、「（
      問：中途停車的情形是否在你於被告的幼稚園就只有這一
      次？）是的。」、「（問：除了這件事情外，你覺得原告
      是否有不適任工作的情形？）開車時間到了，原告會慢，
      沒有按照出車的時間，小朋友都在娃娃車上了，我們跟原
      告說時間到了，我們要開車了，大概慢了五分鐘，我覺得
      每個月有很多次，但是有幾次我也不記得了，最長的是慢
      了八分鐘。」、「（問：發生這件事情後，有無口頭告知
      原告？）有園長、廚房媽媽也有跟原告說。」、「（問：
      有無常常跟原告說？）如果慢了每次都會跟原告說。」、
      「（問：遲延的事情，你提醒原告開車，原告如何回應？
      ）有時候沒有回應，有時候回應說時間還沒有到。」、「
      （問：發車有無固定時間？）有的，下午三點四十分發車
      。」、「（問：你提醒原告時，是否時間到了？）通知時
      間到了才會請原告開車，但是下大雨時園長會提醒原告早
      點開車。」、「（問：你提醒原告後，原告如何處理？）
      有時候馬上開車，有時候沒有馬上開車。」、「（問：你
      們通常送小朋友回家的時間是否固定？）是固定的。」、
      「（問：會不會有家長出來等候接小朋友？）會。」、「
      （問：有家長跟你抱怨說回家的時間延誤了？）會。」、
      「（問：大約有幾次？）沒有很多次，可是還是有。」、
      「（問：你剛才說有時候家長會抱怨有遲延回家的情形，
      遲到的時間大概多久？）大概十分鐘以內。」等語（見本
      院卷第60-64頁，100年8月19日言詞辯論筆錄）。
 （3）證人黃書瑀證稱：「（問：你在與原告開車期間，原告有
      無不準時開車？）有，壹個禮拜至少有二、三天。」、「
      （問：有人告訴原告要他改進嗎？）有，我有告訴原告說
      叔叔要開車了，他還是不開車。」、「（問：就你所知，
      是否有家長抱怨怎麼那麼晚到家？）有時候會講，比較晚
      回去家長會唸說怎麼那麼晚。」、「（問：剛才提到遲延
      發車的事情，你有無提醒原告開車？）有，原告不理我，
      沒有說話。」、「（問：有無馬上去開車？）不會。」、
      「（問：原告沒去開車的當下在做什麼？）跟壹個小朋友
      玩。」、「（問：原告遲延的時間大約多久？）最長、最
      短大約都是十幾分鐘。」等語（見本院卷第72、73、75、
      76頁，100年8月19日言詞辯論筆錄）。
 （4）證人余素鳳證稱：「（問：有無常常出車的時間，原告在
      拖時間？）有，只要小朋友上車就要出門，原告會拖個幾
      分鐘，有些家長會反應，沒有全部的家長都反應。」、「
      （問：被告會遲到，你們有沒有提醒他？）有，但是還是
      會遲到。」、「（問：就你的跟車經歷，有無家長說小孩
      那麼早送回來，我還沒有下班？）還好，我們會與家長聯
      絡大概幾點會回到家，家長一般都會在家裡等。」、「（
      問：你的意思是說你們跟車的老師都會跟家長聯繫幾點回
      家？）基本上我們會跟家長說幾點會到。」、「（問：只
      是入園的時候會說，不是每天說？）是的，入園會說。」
      、「（問：有沒有家長反應過，不要提早回去？）我們應
      該不會提早到，出車都是三點四十分，我們只會晚到，不
      會早到。」、「（問：依照你的經歷，家長可以容許早到
      或是晚到的時間？）晚到我們會說不好意思今天比較晚，
      家長不會抱怨，只是好奇問一下而已。」、「（問：就你
      所知你們早到或是晚到的時間？）早到都是5到10分鐘，
      車程都是5到10分鐘，遲到也都是5到10分鐘左右。」、「
      （問：原告幾次出車遲到？）壹個月好幾次，常常遲到，
      我們都有跟司機說可以出門了。」、「（問：說過後是否
      會改善？）會，我們每次跟車都會擔心司機叔叔晚開車。
      」等語（見本院卷第96、97、100-103頁，100年9月27日
      言詞辯論筆錄）。
 （5）自上開證人等之證述，可知原告確於載送學童放學時，時
      有遲延發車乙情，亦可認定。就此，原告雖以被告僅有一
      輛娃娃車，會因少數幾位學童家距離較遠且分散，而需較
      多時間始能接送完成，每天回校時大約為下午5點10分，
      超過老師正常下班時間之下午5點左右，致使每位老師私
      下都曾埋怨原告開車速到稍慢，耽誤老師下班之問題，且
      據證人等所述，原告最多遲延之時間約10分鐘左右，難認
      遲延重大，應在合理範圍云云。然查，原告既自承時有遲
      延發車之情，則被告幼稚園所經營者乃教育工作，除平日
      教導學童外，幼稚園與學童之家長間必存在著一定之信賴
      關係，若遲延發車已非偶然，而係常態，將影響學童家長
      之寶貴時間，及嚴重影響家長對被告幼稚園之信任感，長
      期下來，必造成被告幼稚園之經營受影響，且準時發車本
      係擔任司機之原告應盡之基本義務，尚難執前開辯詞為其
      遲延發生之正當理由，是原告既時有遲延發車之舉，經被
      告對此缺失教導及提醒後，仍未見改善，足見其長期以來
      ，始終欠缺對於雇主履行勞務之忠誠心態，有違勞工應忠
      誠履行勞務給付之忠誠義務。
   5、依上所述，因被告所經營之幼稚園，其載送對象均為學童
      ，乃具特殊性，是對所僱用之司機，自應比一般大眾運輸
      服務業為較高之品質要求，因而，負責載送學童之司機，
      除應注重其載送、駕駛安全性，以確保學童安全之要求外
      ，亦須有參與活動之配合義務及準時發車之認知；然本件
      依前揭各該違規事由，可見原告未積極參與被告幼稚園舉
      辦之活動，且於不克參加時，亦未請他人代為協助；又於
      駕車疑似與他人發生擦撞後，怠於出面解釋、澄清或道歉
      ；於媽祖繞境活動進行中，經義工及當地民眾要求、規勸
      繞道行駛後，仍枉顧車內學童及隨車老師之安危，執意通
      行，以及經常性未按時發車，足見原告於任職被告幼稚園
      期間既一再怠忽職務，經被告勸導後復未見改善，顯欠缺
      對於雇主履行勞務之忠誠心態，有違勞工應忠誠履行勞務
      給付之忠誠義務，依上開說明，堪認原告主觀上欠缺對於
      被告有忠誠履行其提供勞務義務之意，且原告經告誡後，
      仍未改善工作能力及態度，自難再以期待被告提供適切之
      職務；再基於大眾運輸之安全、勞雇雙方之誠信原則，在
      一般交易觀念上已可認為不當之事實，亦即其存在對於終
      止權人基於道德上之理由或依誠實信用原則，已不能再期
      待僱傭關係之繼續，均足為認定原告有不勝任為被告員工
      ，擔任幼稚園司機之事實，復就保護學童及社會大眾安全
      之立場，該終止僱傭契約亦合乎解僱之社會正當性及最後
      手段性。因而被告依勞基法第11條第5款「勞工對於所擔
      任之工作確有不勝任時」之規定，於100年4月29日通知原
      告，終止兩造間之勞動契約，並依勞基法第16條第3項、
      第17條規定核給30日之預告工資13,000元及資遣費48,685
      元，即屬有據。而兩造間之勞動契約既已經合法終止，則
      兩造間之僱傭關係自不存在，是原告主張兩造間之僱傭關
      係仍繼續存在云云，要無可採。
（三）末查，勞基法第11條各款規定屬於資遣解雇之情形，至勞
      基法第12條第1項各款規定則屬於懲戒解雇之情形，雇主
      就前者尚須經過預告期間，並給付勞工資遣費，就後者則
      均無，兩者迥然不同。是懲戒解雇乃雇主最嚴重之懲戒手
      段，應符合解雇之最後手段性原則，惟資遣解雇則未必當
      然。本件被告已陳明其係依勞基法第11條第5款規定終止
      勞動契約，並非依勞基法第12條第1項第4款規定終止勞動
      契約，均如上述，依前揭說明，被告行使是項解雇權，自
      無解雇為最後手段性原則之適用，是原告主張本件被告解
      僱原告不符最後手段性原則，容有誤解，不足以採。且縱
      本件仍有解雇為最後手段性原則之適用，因被告係選擇依
      有給予預告工資與資遣費之勞基法第11條第5款終止兩造
      間之勞動契約，而非依無預告工資及資遣費之勞基法第12
      條各款為終止，實已考量對原告之最小影響，亦已符合解
      雇最後手段性之要求，附此敘明。
五、綜據上述，原告主張本於勞動契約之法律關係，請求確認兩
    造間之僱傭關係存在，並請求被告應自100年5月起至給予原
    告復職為止，按月給付原告13,000元，及自次月1日起至清
    償日止，按週年利率百分之5計算之利息，為無理由，應予
    駁回。
六、至兩造其餘攻擊防禦方法，核與本判決之基礎不生影響，自
    不一一論述，附此敘明。
七、據上論結，本件原告之訴為無理由，依民事訴訟法第78條，
    判決如主文。
中    華    民    國   100    年    10    月    11    日
                    民事第二庭  法  官  黃仁勇
以上正本係照原本作成。
如不服本判決，應於送達後20日內，向本院提出上訴狀，如委任
律師提起上訴者，應一併繳納上訴審裁判費。
中    華    民    國   100    年    10    月    11    日
                                書記官  黃意雯